【裁判字號】    98,交聲,314
【裁判日期】    980331
【裁判案由】    聲明異議
【裁判全文】
臺灣彰化地方法院交通事件裁定         98年度交聲字第314號
原處分機關  交通部公路總局臺中區監理所彰化監理站
異  議  人
即受處分人  甲○○
上列受處分人因違反道路交通管理處罰條例案件，對於交通部公
路總局臺中區監理所彰化監理站民國98年3 月3 日所為之處分（
彰監四字第裁64─I00000000 號裁決書），聲明異議，本院裁定
如下：
    主  文
異議駁回。
    理  由
一、聲明異議意旨以：異議人甲○○駕駛車牌號碼OA—5131號自
    用小客車，於民國98年2 月5 日下午5 時30分，行經彰化市
    ○○路與中彰路口處，經員警攔檢表示其佔用轉彎車道應予
    裁罰新臺幣（下同）600 元，並因超過繳納日期罰鍰增加至
    1,000 元，惟其當初至超商查詢罰單資料，因係輸入車輛所
    有權人即「群義不動產經紀股份有限公司」資料查詢，而未
    能查知罰單資料致延誤繳款期限，並非故意延誤罰單繳款期
    限，應非屬可歸責於受處分人而延誤繳款期限，交通部公路
    總局臺中區監理所彰化監理站98年3 月3 日所為之處分（彰
    監四字第裁64─I00000000 號裁決書），於法不合，為此，
    其對裁罰不服，爰聲明異議，請求撤銷原處分云云。
二、按汽車駕駛人轉彎時，在設有左、右彎專用車道之交岔路口
    ，直行車佔用最外側或專用車道，處600 元以上1,800 元以
    下罰鍰，道路交通管理處罰條例第48條第1 項第7 款定有明
    文。又依據違反道路交通管理事件統一裁罰基準表違反事件
    欄所示，設有左、右轉彎專用車道之交岔路口，直行車佔用
    最內側或最外側或專用車道，於期限內繳納或到案聽候裁決
    者，處600 元罰鍰；逾越應到案期限30日內，繳納罰鍰或到
    案聽裁決者，處1,000 元罰鍰，並記違規點數1 點。
三、本件異議人甲○○固不否認於前揭時、地，有上開舉發之違
    規事實，惟辯稱其遲繳罰單，並具有不可歸責之事由等語。
    經查：
  (一)按為加強道路交通管理，維護交通秩序，確保道路交通安全
    ，道路交通管理處罰條例對違反該條例之行為定有各項行政
    罰。同條例第9 條第1 項規定：「本條例所定罰鍰之處罰，
    行為人接獲違反道路交通管理事件通知單後，應於15日內，
    到達指定處所聽候裁決。但行為人認為舉發之事實與違規情
    形相符者，得不經裁決，逕依各該條款罰鍰最低額，自動向
    指定之處所繳納結案。」依同條例第92條授權訂定之違反道
    路交通管理事件統一裁罰標準及處理細則第41條第1 項及第
    48條第1 項僅係就上開意旨為具體細節之規定，並未逾越母
    法之授權，與法律保留原則亦無違背。又上開細則第41條第
    2 項規定：「行為人逾指定應到案日期後到案，而有前項第
    1 款、第2 款情形者，得逕依標準表逾越繳納期限之規定，
    收繳罰鍰結案。」另同細則第44條第1 項規定：「違反道路
    交通管理事件行為人，未依規定自動繳納罰鍰，或未依規定
    到案聽候裁決，處罰機關應於一個月內依標準表逕行裁決之
    。」依上開標準表規定，凡行為人逾越繳納期限或經逕行裁
    決處罰者，處罰機關即一律依標準表規定之金額處以罰鍰，
    此屬法律授權主管機關就裁罰事宜所訂定之裁量基準，其罰
    鍰之額度未逾越法律明定得裁罰之上限，並得促使行為人自
    動繳納、避免將來強制執行困擾及節省行政成本，且寓有避
    免各行政機關於相同事件恣意為不同裁罰之功能，亦非法所
    不許。上開細則，於憲法保障人民財產權之意旨並無牴觸（
    司法院大法官會議釋字第511 號解釋理由書參照）。
  (二)本件異議人逾越應到案日期即98年2 月20日仍未繳納罰鍰，
    由原處分機關依據違反道路交通管理事件統一裁罰基準表於
    受處分人逾越應到案期限30日內，裁處1,000 元罰鍰，依前
    揭說明，道路交通管理事件統一裁罰基準表並未違反法律保
    留原則、法律明確性原則或授權母法之規定，亦無超過母法
    授權之範圍，是原處分機關據此作成1,000 元罰鍰，並依道
    路交通管理處罰條例第63條之規定記違規點數1 點之行政處
    分，於法並無不合。
  (三)況本件警員掣單舉發違反道路交通管理處罰條例案件，業已
    載列異議人違規事實、所違反之法條、應到案之日期即98年
    2 月20日，而異議人亦當場簽收無誤，此有彰化縣警察局彰
    警交字第I00000000 號舉發違反道路交通管理事件通知單影
    本1 紙在卷可稽，已合法完成舉發程序，異議人既為領有自
    用一般小客車駕駛執照之合法駕駛者，對於交通法規應知之
    甚稔，縱若異議人不知確實之處罰明文及法律效果，亦得自
    該舉發通知單上所記載之文字內容，而知悉繳納方式、應到
    案日期等規定，異議人僅以其在便利超商查詢罰單資料未果
    資為遲繳罰鍰之理由，並未提出其他不可抗力之事由致遲延
    繳納罰鍰之證據，其上揭辯解，當不足採信。
四、綜上所述，本件原處分機關爰引首揭規定所為之處分，於法
    並無不合，異議人聲明異議為無理由，應予駁回。
據上論斷，應依道路交通案件處理辦法第19條，裁定如主文。
中    華    民    國    98    年    3     月    31    日
                          交通法庭    法  官  唐中興
以上正本證明與原本無異。
如不服本裁定，應於裁定送達後5日內向本院提出抗告狀（須附
繕本）。
中    華    民    國    98    年    3     月    31    日
                                      書記官  吳政


司法院資訊處製作；財團法人民間司法改革基金會備份。
